臺灣臺北地方法院刑事判決　　　　　　　100年度訴字第427號
公　訴　人　臺灣臺北地方法院檢察署檢察官
被　　　告　潘誠源
上列被告因偽造文書等案件，經檢察官提起公訴（99年度偵續字
第493號），本院判決如下：
    主  文
潘誠源連續行使偽造私文書，足以生損害於公眾及他人，處有期
徒刑拾月，減為有期徒刑伍月，如易科罰金以銀元佰元即新臺
幣玖佰元折算壹日，未扣案如附表一、二所示之偽造署押共拾捌
枚均沒收。又犯如附表三所示之行使偽造私文書罪，各處如附表
三所示之刑，如易科罰金，均以新臺幣壹仟元折算壹日，如附表
三所示於犯罪過程中偽造之署押（均未扣案）分別於如附表三所
示各罪項下沒收。應執行有期徒刑壹年陸月，如易科罰金以銀元
佰元即新臺幣玖佰元折算壹日，未扣案如附表一至三所示之偽
造署押共玖拾玖枚均沒收。
    事  實
一、潘誠源前以不詳方式取得不知情之陳維新（業已於民國91年
    12 月5日死亡）及賴文昌（另經檢察官為不起訴處分確定）
    之國民身分證後，因欲參與全磐股份有限公司（下稱全磐公
    司）位於臺北縣深坑鄉（現改制為新北市深坑區○○○路○段
    159號拍賣場之汽車拍賣，以便於標得汽車後加以修理再轉售
    予他人，藉此賺取價差，其明知己從未取得陳維新、賴文昌
    之同意或授權，竟基於偽造私文書後以行使之犯意，分別為
    下列行為：
    (一)潘誠源於95年2月17日在全磐公司上開拍賣場參與車牌號
      碼2130-JT號自用小客車拍賣（原車主、委託拍賣公司詳
      如附表一所示），竟未得陳維新之同意，冒用陳維新之名
      義參與投標，而基於偽造私文書以行使之犯意，先於拍賣
      投標書上填寫屬於陳維新之身份證字號「Ｚ000000000 」
      、住址「桃縣大溪鎮南興里20鄰三塊厝14號」及投標金額
      「5千元整」、電話「0000000000」，並在姓名欄上偽簽
      「陳維新」署押，用以表示接受拍賣投標書所有內容、條
      件後完成偽造屬私文書之拍賣投標書，連同陳維新之國民
      身分證，一併持交給全磐公司拍賣場人員，同時依規定繳
      交新台幣（下同）3萬元保證金參與投標，嗣果以5000 元
      得標後，潘誠源承前開冒用陳維新名義之接續犯意，在切
      結書上接續偽簽「陳維新」署押2枚而偽造完成表示「陳
      維新」在95年2月17日15時30分許購買車牌號碼2130-JT
      號自用小客車並接管使用該車之切結書（屬私文書）後，
      持交給全磐公司人員以行使，足以生損害於全磐公司及「
      陳維新」本人。
    (二)潘誠源承前開偽造私文書後行使之概括犯意，於如附表二
      各編號所示之時間，在全磐公司拍賣場參與自用小客車之
      拍賣（車號、原車主、委託拍賣公司均詳如附表二所示）
      ，竟未得賴文昌之同意，冒用賴文昌之名義參與投標，而
      基於偽造私文書以行使之概括犯意，於拍賣投標書上填寫
      屬於賴文昌之身份證字號「Ｚ000000000」（部分未填載）
      及投標金額，並在姓名欄上偽簽「賴文昌」署押，用以表
      示接受拍賣投標書所有內容、條件後完成偽造屬私文書之
      拍賣投標書，連同賴文昌之國民身分證一併持交給全磐公
      司拍賣場人員，且依規定繳交3萬元保證金後參與投標，
      嗣得標後，潘誠源復承前開冒用賴文昌名義之接續犯意，
      在各次得標後之切結書上接續偽簽「賴文昌」署押而偽造
      完成表示「賴文昌」在如附表二所示之時間購買各該車輛
      並接管使用該車後，持交給全磐公司拍賣場人員以行使，
      足以生損害於全磐公司及「賴文昌」本人。
    (三)潘誠源另基於偽造私文書後行使之犯意，於如附表三所示
      之時間，在全磐公司拍賣場參與自用小客車之拍賣（車號
      、原車主、委託拍賣公司均詳如附表三所示），竟未得賴
      文昌之同意，分別冒用賴文昌之名義參與投標，於附表三
      各編號所示之時間，各基於偽造私文書以行使之犯意，於
      拍賣投標書上填寫屬於賴文昌之身份證字號「Ｚ000000000
      」（部分未填載）及投標金額，並在姓名欄上偽簽「賴文
      昌」署押，用以表示接受拍賣投標書所有內容、條件後完
      成偽造屬私文書之拍賣投標書，連同賴文昌之國民身分證
      一併持交給全磐公司拍賣場人員，且依規定繳交3萬元保
      證金後參與投標，嗣得標後，潘誠源復承前開冒用賴文昌
      名義之接續犯意，在各次得標後之切結書上接續偽簽「賴
      文昌」署押而偽造完成表示「賴文昌」在如附表三所示之
      時間購買各該車輛並接管使用該車後，持交給全磐公司拍
      賣場人員以行使，足以生損害於全磐公司及「賴文昌」本
      人。
四、案經財將公司訴由法務部調查局北部地區機動工作站報請臺
    灣臺北地方法院檢察署檢察官偵查起訴。
    理  由
一、證據能力部分：按被告以外之人於審判外之陳述，雖不符前
    4條（第159條之1至第159條之4）之規定，而經當事人於審
    判程序同意作為證據，法院審酌該言詞陳述或書面陳述作成
    時之情況，認為適當者，亦得為證據。當事人、代理人或辯
    護人於法院調查證據時，知有第159條第1項不得為證據之情
    形，而未於言詞辯論終結前聲明異議者，視為有前項之同意
    ，刑事訴訟法第159條之5定有明文。本案以下所引用之證據
    ，檢察官、被告潘誠源均對證據能力表示沒有意見，且迄言
    詞辯論終結均未就證據能力部分聲明異議，本院審酌該等證
    據方法於製作時尚無違法或不當情事，且客觀上亦無不可信
    之情況，堪認為適當，依上開規定，均有證據能力，合先敘
    明。
二、訊據被告固承認有於前述時間前往新北市○○區○○路3段
    159號全磐公司拍賣場分別以陳維新、賴文昌之名義投標，
    拍得如附表一、二、三所示之汽車，並均於拍定當日取得汽
    車等事實，惟矢口否認有何偽造文書之犯行，並辯稱：因為
    之前陳維新的車子被法拍場拖走，陳維新委託伊代為投標，
    將車子標回，所以陳維新才會交付身分證件給伊，後來伊得
    知陳維新過世，就沒有再拿陳維新的證件去投標；另賴文昌
    的身分證件是他交付，有得到他的同意，並沒有偽造文書云
    云。經查：
    (一)被告於如附表一、二、三所示之時間前往新北市○○區○
      ○路3段159號全磐公司拍賣場，各繳納3萬元保證金後，
      分別以陳維新、賴文昌之名義參與投標，而在上開拍賣投
      標書、切結書、文件簽收單、汽車買賣契約書等文件上簽
      署「陳維新」、「賴文昌」之姓名，並於拍得如附表一、
      二、三所示之汽車後，當日即取得拍賣汽車之佔有、使用
      等事實，為被告於本院審理時供承在卷（見本院卷(二)第21
      頁反面），復經證人即告訴代理人林建松、陳煜瀅及證人
      許春華證述甚詳（見98年度他字第5684號卷第12頁至第15
      頁，99年度偵字第23078號卷第7頁，99年度偵緝字第187
      號卷第21頁，99年度偵續字第493號卷(一)第13頁、同卷(二)
      第163頁至第164頁，本院卷(一)第121頁反面至第125頁之
      100年6月16日審理筆錄），且有如附表一、二、三所示車
      輛之汽車拍賣公告、拍賣投標書、買賣契約書、文件簽收
      單、切結書、台北縣汽車商業同業公會證明書等在卷可稽
      ，此部分事實應堪認定。
    (二)就附表一部分，被告雖辯稱：因為之前陳維新的車子被法
      拍場拖走，陳維新委託伊代為投標，將車子標回，所以陳
      維新才會交付身分證件給伊，但沒買回那台車，陳維新覺
      得不合理，就叫伊去標幾輛車回來，後來伊得知陳維新過
      世，就沒有再拿陳維新的證件去投標云云，然陳維新業已
      於91年12月5日過世，此有陳維新之個人基本資料查詢結
      果附卷可證（見99年度偵續字第493號卷(二)第283頁），則
      被告於95年2月17日參與投標之前，實無法取得陳維新之
      同意，況被告當日參與投標之汽車（車牌號碼2130-JT 號
      ），原車主係林雅慧，此有拍賣公告、台北縣汽車商業同
      業公會證明書在卷可稽，此亦非原屬陳維新名下之車輛，
      顯與被告前開所為辯解情形不同，則被告前開所辯，是否
      可採已非無疑。復按刑法第210條之偽造私文書，以無製
      作權之人冒用他人之名義而製作該文書為要件之一（最高
      法院96年度臺上字第4464號、97年度臺上字第5819號判決
      要旨參照），而委任關係，因當事人一方死亡、破產或喪
      失行為能力而消滅，民法第550條前段定有明文，亦即委
      任關係之委任人死亡後，委任人與受任人間之委任關係即
      生消滅，受任人不得再為委任人為任何法律行為，至為灼
      然，縱或陳維新生前曾授權被告代為投標，然陳維新既已
      於91年12月5日死亡，其與被告間委任關係，即因陳維新
      死亡而消滅，被告不得再以受任人之身分，以陳維新之名
      義進行任何法律行為或製作文書甚明，準此，被告於95年
      2 月17日，冒用陳維新名義參與車牌號碼2130-JT號自用
      小客車之投標，接續填具拍賣投標書、切結書並偽簽「陳
      維新」之署名共3枚於其上後，持以向全磐公司拍賣場人
      員行使以完成投標、點交之程序，自該當刑法第216條、
      第210條之行使偽造私文書之構成要件行為。
    (三)就附表二、三部分，被告雖辯稱：之前賣過一部車給賴文
      昌，因此認識，之後因伊不想名下有太多車子，才跟賴文
      昌商量，借用其名義參與投標，證件是賴文昌交付云云，
      然證人賴文昌先於偵訊時明確供稱：不認識潘誠源，也未
      曾授權潘誠源以其名義參與全磐公司拍賣汽車之投標事宜
      ，其96年9月住進桃園縣平鎮市老人養護中心前，都居住
      在南投縣埔里鄉有人住處，其國民身分證曾在93年間遺失
      等語（見99年度偵續字第493號卷(二)第154頁至第155頁）
      ，復於本院審理時更具結證稱：不認識被告，但曾在桃園
      縣觀音鄉賣過檳榔給被告，從未將國民身分證正本或影本
      交給被告，也沒有委託或授權被告去買車等語甚詳（見本
      院卷(一)第120頁至第121頁之100年6月16日審理筆錄），細
      譯證人賴文昌上開偵訊及本院審理時所為證述內容始終一
      致，甚且證人賴文昌於本院作證時，經本院當庭告知可能
      因其陳述而受有刑事追訴或處罰，然證人賴文昌已知自身
      恐涉犯偽造文書等罪嫌，惟仍明確證述如上，證人賴文昌
      前開所為證述應屬可採，益徵被告為如附表二、三所示車
      輛投標之際，確未得賴文昌之授權或同意即以賴文昌名義
      填寫拍賣投標書、切結書等文書甚明，是被告前開辯解，
      顯與事實不符，難以採信。至被告於本院最後審理期日始
      聲請傳喚賴文昌之友人「阿賢」到庭作證，卻稱：不知「
      阿賢」之真實姓名及地址等語（見本院卷(二)第13頁反面之
      100年11月3日審理筆錄），本院當無從據以傳訊查證，特
      予敘明。
    (四)從而，被告雖以上詞置辯，然並無法舉證以實其說，或提
      供相關證據資料以供本院查證，本院尚難採信其上開所辯
      。綜上所述，本件被告確係以陳維新、賴文昌之名義分別
      為如附表一、二、三所示之投標行為，並偽簽「陳維新」
      、「賴文昌」之署名在拍賣投標書、切結書、文件簽收單
      、汽車買賣契約書等文件而偽造完成私文書後，持交給全
      磐公司拍賣場人員以行使之等事實，均已經證明，被告前
      開所為偽造及行使偽造私文書等犯行，事證明確，應依法
      論科。
四、新舊法比較：被告行為後，刑法及刑法施行法部分條文業經
    修正公布，並均於95年7月1日施行。修正後刑法第2條第1項
    之規定，係規範行為後法律變更所生新舊法律比較適用之準
    據法，於修正後刑法施行後，應適用修正後刑法第2條第1項
    規定之「從舊從輕」之原則為比較；修正後刑法第2條第2項
    ，則為同條第1項之特別規定，於修正後刑法施行後，關於
    非拘束人身自由之保安處分，應依修正後刑法第2條第2項之
    規定，適用裁判時之法律。又修正後刑法第35條，乃刑之重
    輕之法定次序與標準，應適用裁判時之修正後刑法第35條之
    規定。修正後刑法第2條第1項係採「從舊從輕」原則，適用
    最有利於行為人之法律。既曰法律，自較刑之範圍為廣；除
    法律有特別規定者（如修正後刑法第2條第2項非拘束人身自
    由之保安處分適用裁判時法，修正後刑法施行法第9條之3規
    定之情形），應依其規定；或事關執行之緩刑之宣告，或犯
    罪在刑法修正施行前，自首在刑法施行後之自首部分，或程
    序之規定（程序從新，如刑法第40條沒收宣告之程序規定）
    ，應適用裁判時之修正後刑法之規定外；依修正後刑法第2
    條第1項比較時，應就「罪、刑」有關之共犯、未遂犯、連
    續犯、牽連犯、結合犯以及累犯加重、自首減輕暨其他法定
    加減原因（如身分加減）與加減例等一切情形，綜其全部之
    結果而為比較後，予以整體適用，不能割裂而分別適用有利
    益之條文。關於易科罰金之折算標準、易服勞役之折算標準
    及期限、罰金與死刑是否併予執行、多數有期徒刑定應執行
    之刑時之最高刑期之限制等之修正，事涉行為人易刑折算標
    準金額之多寡與期限之長短及定執行刑時能否就罰金刑併予
    執行或有期徒刑定應執行之刑時最高度之限制，亦均屬依修
    正後刑法第二條第一項所應比較適用法律之範圍。拘束人身
    自由之保安處分，並非屬修正後刑法第2條第2項規定應適用
    裁判時法之範圍，除有特別規定者外，亦屬應依修正後刑法
    第2條第1項比較適用之法律；從刑附屬於主刑，除法律有特
    別規定者外，依主刑所適用之法律（以上參考最高法院95年
    5 月23日刑事庭第8次會議決議及最高法院24年上字第4634
    號、24年上字第5292號、27年上字第2615號判例）。其次，
    法律有變更而須為新、舊法之比較以定其適用之目的，厥唯
    保障行為人之既有法律地位不致因法律之修正而惡化或受到
    更不利益之結果並兼謀行為人之利益，此為最高之價值，非
    必斤斤於法律體系適用之完整性，況或基於法規之性質，如
    程序性之法律、事涉執行之緩刑規定，依法理係均應適用新
    法，或因法律另有規定，如修正後刑法第2條第2項規定「非
    拘束人身自由之保安處分係適用裁判時之法律」，修正後刑
    法施行法第3條之1第2項規定「於九十四年一月七日刑法修
    正施行前犯併合處罰數罪中之一罪，且該數罪均符合第四十
    一條第一項得易科罰金之規定者，適用九十年一月四日修正
    之刑法第四十一條第二項規定」，即有此情形係一律適用行
    為時法之舊法，由是可見遇有法律修正而須選擇適用新法或
    舊法時，應依法規之性質或視法律之規定各自決之，不受其
    他法規如何適用之羈絆，在選法適用時，本即寓有可據個別
    之特性而割裂分別適用新法或舊法之容許性，縱令須為利、
    弊之比較以定如何適用之法規亦無不同，至數項經修正之法
    律須整體比較以同其新、舊法之適用俾維持法律體系之完整
    性，核係各該法律在適用上因具「依附及相互關聯」之特性
    使然，非屬新、舊法應比較利、弊藉資保障行為人之既有法
    律地位兼謀其利益之立法意旨所必然。準此以解，就「罪、
    刑」有關之規定諸如共犯、未遂犯、連續犯、牽連犯、結合
    犯以及累犯加重、自首減輕暨其他法定加減原因（如身分加
    減）與加減例等一切情形，應綜其全部之結果而為比較後，
    予以整體適用，不能割裂而分別適用有利益之條文，固如前
    述，惟究其緣由，實係著眼於因各該規定皆涉及犯罪之態樣
    、階段、罪數、法定刑得或應否加、減暨加減之幅度，並進
    而影響法定刑或處斷刑之範圍，換言之，各該「罪、刑」之
    規定須經綜合考量整體適用後，方能據以限定法定刑或處斷
    刑之範圍，嗣始得於該範圍內為一定刑之宣告，易詞以言，
    個別宣告刑雖屬單一之結論，然實係經綜合考量整體適用各
    相關「罪、刑」規定之所得，因之，宣告刑所據以決定之各
    相關「罪、刑」規定，顯具適用上之「依附及相互關聯」之
    特性，自須同其新、舊法之適用，第查，「易刑」或「定執
    行刑」係規範宣告刑得或應如何執行之法律，核屬為刑之宣
    告後始生應否適用問題之規定，非屬宣告刑所據以決定因而
    須先行確定如何適用新、舊之法規，依其性質，在未為刑之
    宣告前亦無可能確定應否適用而預先選定須適用新或舊法，
    復無此必要，不寧唯是，該規定所涵攝之「小前提」係「宣
    告刑」，猶與「罪、刑」規定涵攝之「小前提」為「歷史社
    會事實」迥異，職是，「易刑」及「定執行刑」之規定，不
    論涵攝之「小前提」、決定應否適用之階段及適用後所得之
    法律效果，與「罪、刑」之規定皆不相侔，與之顯不具適用
    上之「依附及相互關聯」之特性，依前述，要毋須與「罪、
    刑」之規定同其新、舊法之適用，自得秉其本身之性質而各
    據應涵攝之「小前提」為新、舊、利、弊之比較後個別定其
    法律之適用，尤應敘明。茲首就與本案有關且於為刑之宣告
    前須先行及連帶確定應如何適用之法律修正情形列述如下：
    (一)修正前刑法第56條規定：「連續數行為而犯同一之罪名者
      ，以一罪論。但得加重其行至二分之一」，修正後刑法則
      予以刪除，是以刑法修正後，已刪除連續犯之規定，則被
      告所犯各罪應依數罪併罰之規定分論併罰，即採1罪1 罰
      原則。此雖非犯罪構成要件之變更，但顯已影響行為人刑
      罰之法律效果，自屬法律有變更，而應比較新舊法之規定
      。
    (二)就罰金刑之加減例，修正前刑法第68條規定「拘役或罰金
      加減者，僅加減其最高度」，修正後刑法第67條則規定「
      有期徒刑或罰金加減者，其最高度及最低度同加減之」，
      並刪除第68條有關罰金刑加減之規定，進言之，經修正後
      ，罰金之最低度刑亦在加減之列。
    (三)就本案被告附表一、二各編號所涉第216條、第210條之行
      使偽造私文書罪，其連續數次之行使偽造私文書行為，均
      時間緊接，各觸犯犯罪構成要件相同之罪，得依行為時刑
      法第56條規定各以一連續行使偽造私文書；準此，依被告
      行為時之法律規定，其所為各犯行，最重可宣告有期徒7
      年6 月；但如依裁判時法規定，被告上開數次行使偽造私
      文書行為，固不因連續犯規定而得加重，然須各別處罰，
      準此，最重可依被告所犯行為宣告數有期徒刑5年之刑，
      再併合處罰之。從而，經本院整體綜合比較結果，認被告
      行為後之刑法修正條文非較有利於被告，故依刑法第2條
      第1項前段規定，應整體適用修正前之刑法有關規定，先
      予說明。
四、論罪科刑部分：
    (一)核被告如犯罪事實一(一)、(二)所示之偽造及行使偽造私文書
      行為（即如附表一、二）均係犯刑法第216條、第210條之
      行使偽造私文書罪。被告於附表一所示文件上，偽造「陳
      維新」之簽名共3枚等偽造署押行為，均係基於在本案冒
      用「陳維新」名義參與投標之目的下所為，因係出於單一
      行為決意，且於密切接近之時、地接續實施，行為間之獨
      立性極為薄弱，侵害相同法益，係接續犯。又被告於如附
      表二編號1及2、4及5、6及7所示之文件，以及編號3所示
      之文件，分別係在同一日（即95年4月28日、5月12日、5
      月26日、6月30 日）所為之偽造「賴文昌」簽名等偽造署
      押行為，均係基於在本案冒用「賴文昌」名義參與投標之
      目的下所為，因係出於單一行為決意，且於密切接近之時
      地實施，行為間之獨立性極為薄弱，侵害相同法益，被告
      在同一日之文件上簽署「賴文昌」署押部分，應分別成立
      接續犯。另被告於附表一、附表二各編號所示文件上偽造
      「陳維新」、「賴文昌」署押之行為，均係偽造私文書之
      部分行為，而其偽造私文書之低度行為，復為其後行使偽
      造私文書之高度行為所吸收，均不另論罪。被告如附表一
      、二中，不同日所為數次行使偽造私文書犯行，時間緊接
      ，構成要件相同，顯係基於概括犯意反覆為之，應依修正
      前刑法第56條連續犯之規定以一罪論，並依法加重其刑，
      惟罰金刑部分僅就最高度加重之。
    (二)核被告所為如犯罪事實一(三)所示行為部分（即附表三），
      分別係犯刑法第216條、第210條之行使偽造特種文書罪。
      又被告於如附表三各編號所示之文件上，其中編號1、編
      號2、編號3及4、編號5、編號6及7、編號8及9、編號10及
      11、編號12及13及14及15、編號16及17及18、編號19及22
      、編號21及22及23、編號24分別在同一日所為之偽造「賴
      文昌」簽名等偽造署押行為，均係基於在本案冒用「賴文
      昌」名義參與投標之目的下所為，因係出於單一行為決意
      ，且於密切接近之時地實施，行為間之獨立性極為薄弱，
      侵害相同法益，被告在同一日之文件上簽署「賴文昌」署
      押部分，應分別成立接續犯。另被告於附表三各編號所示
      文件上偽造「賴文昌」署押之行為，係偽造私文書之部分
      行為，而其偽造私文書之低度行為，復為其後行使偽造私
      文書之高度行為所吸收，均不另論罪。而被告所為如附表
      三所示之各次行使偽造文書犯行，均發生在新刑法施行後
      ，當無法與前開95年7月1日之前所為行使偽造特種文書行
      為論以連續犯，此有最高法院95年5月23日刑事庭第8次會
      議決議可資參照。是以被告此部分如附表三所為行使偽造
      私文書罪，應予分論併罰。
    (三)爰審酌被告為避免名下車輛過多而利用已取得之陳維新、
      賴文昌國民身分證，冒用渠等名義參與投標，損及陳維新
      、賴文昌之權益，犯後復矢口否認犯行，行為實屬不當，
      惟念及被告參與投標時均依規定繳納足額投標保證金，得
      標後亦繳清價款，未造成更嚴重之損害，及其犯罪手段和
      平、生活狀況、智識程度等一切情狀，分別量處如主文所
      示之刑。又按減刑條例第5條規定：「本條例施行前，經
      通緝而未於中華民國九十六年十二月三十一日以前自動歸
      案接受偵查、審判或執行者，不得依本條例減刑」，係指
      於該條例生效施行前經通緝，而未於96年12月31日前自動
      歸案者，不得依該條例之規定減刑而言；如係於該條例施
      行前經通緝，並於該條例施行前經緝獲歸案者，應不受該
      條不得減刑規定之限制（最高法院97年度台非字第268號
      判決參照）。查本件被告犯罪之時間均在96年4月24日之
      前，合於中華民國96年罪犯減刑條例第2條第1項第3款規
      定，被告雖前於99年1月13日經臺灣臺北地方法院檢察署
      發布通緝，同年1月28日經該署撤銷通緝，有該署99年1
      月13日北檢玲辰緝字第132號通緝書（稿）、99年1月28日
      北檢玲辰銷字第397號撤銷通緝書（稿）各1紙存卷可查（
      見該署98年度偵字第23078號卷第20頁、99年度偵緝字第
      187號卷第17頁），顯非因上揭減刑條例施行前，經通緝
      而未於96年12月31日以前自動歸案偵查、審判或執行之情
      形，故與該條例第5條不得減刑情形規定不符，爰依同條
      例第2條第1項第3款之規定，各減其刑期二分之一。
    (四)次按數罪併罰，有二裁判以上者，依刑法第51條之規定，
      定其應執行之刑，刑法第53條定有明文。又民國94年2月2
      日修正公布，自95年7月1日起施行之刑法第2條第1項規定
      ：「行為後法律有變更者，適用行為時之法律。但行為後
      之法律有利於行為人者，適用最有利於行為人之法律」。
      依刑法第51條定應執行刑時，「裁判確定前犯數罪，其中
      一罪在新法施行前者，亦同（即亦應為新舊法比較）。」
      最高法院95年5月23日第8次刑事庭會議決議可資參照。
      查被告於裁判確定前犯數罪，其中附表一、二係於95年7
      月1日前犯之，附表三係於95年7月1日以後犯之，而：
      (1)修正前刑法第51條規定：「數罪併罰，分別宣告其罪之
        刑，依左列各款定其應執行者：」，其中第5款規定：
        「宣告多數有期徒刑者，於各刑中之最長期以上，各刑
        合併之刑期以下，定其刑期。但不得逾二十年。」；修
        正後刑法第51條第5款規定：「宣告多數有期徒刑者，
        於各刑中之最長期以上，各刑合併之刑期以下，定其刑
        期。但不得逾三十年」。
      (2)又被告於犯罪時之刑法第41條第1項規定：「犯最重本
        刑為五年以下有期徒刑以下之刑之罪，而受六個月以下
        有期徒刑或拘役之宣告，因身體、教育、職業、家庭之
        關係或其他正當事由，執行顯有困難者，得以（銀元）
        一元以上（銀元）三元以下折算一日，易科罰金。但確
        因不執行所宣告之刑，難收矯正之效，或難以維持法秩
        序者，不在此限。」。又被告行為時之易科罰金折算標
        準，依修正前罰金罰鍰提高標準條例第2條（現已刪除
        ）規定，就其原定數額提高為100倍折算1日，亦即被告
        行為時之易科罰金折算標準，應以銀元100元以上300元
        以下之數額折算1日，經折算為新臺幣後，應以新臺幣
        300元以上900元以下折算為1日。惟95年7月1日施行之
        刑法第41條第1項則規定：「犯最重本刑為五年以下有
        期徒刑以下之刑之罪，而受六個月以下有期徒刑或拘役
        之宣告者，得以新台幣一千元、二千元或三千元折算一
        日，易科罰金。但確因不執行所宣告之刑，難收矯正之
        效，或難以維持法秩序者，不在此限」，併於同日廢除
        罰金罰鍰提高標準條例第2條之規定，亦即係以新台幣
        1000元、2000元或3000元折算一日。
      (3)按比較適用最有利於行為人之法律，應就罪刑有關之一
        切情形，比較其全部之結果，而為一體之適用，不應一
        部分適用新法，一部分適用舊法，最高法院著有29年上
        字第964號判例意旨可資參照。本件被告所受之有期徒
        刑宣告，並未超過有期徒刑20年，故依修正前、後刑法
        之規定並無有利、不利之別，然就易科罰金折算標準，
        修正前之刑法及罰金罰鍰提高標準條例第2條規定，係
        以新台幣300元以上900元以下之金額定其折算標準，然
        修正後之刑法規定則係以新台幣1000元、2000元、3000
        元折算1日，顯然以修正前之法律規定較有利於受刑人
        。次查94年2月2日修正公布，並自95年7月1日施行之刑
        法施行法第3之1條第3項規定：「於94年1月7日刑法修
        正施行前犯併合處罰數罪中之一罪，且該數罪均符合第
        41條第1項得易科罰金之規定者，適用90年1月4日修正
        之刑法第41條第2項規定。」，亦即有關併合處罰之數
        罪均有第41條第1項之情形，其應執行之刑逾6月者，亦
        適用修正前之刑法第41條第2項規定之適用。是經綜合
        比較之結果，本件應一體適用修正前之刑法第41條第1
        項前段、第2項、第51條第5款及罰金罰鍰提高標準條例
        第2條之規定，定其應執行之刑及易科罰金之折算標準
        ，以資懲儆。
    (五)至於被告偽造如附表一、二、三所示之拍賣投標單、文件
      簽收單、切結書、汽車買賣契約書，業均由被告交付給全
      磐公司拍賣場人員收執而行使之，已非屬被告所有之物，
      爰不予宣告沒收，而其上「陳維新」、「賴文昌」之署名
      ，均係偽造之署押，不問屬於被告與否，均應依刑法第
      219條規定宣告沒收；至於以時間久遠而未能檢送到院之
      文件（即附表二編號7之拍賣投標書、文件簽收單、買賣
      契約書、附表三編號20之拍賣投標書），因無證據證明究
      有無偽造之署押，故不予宣告沒收，特予敘明。
五、不另為無罪諭知部分（詐欺得利部分）：
    (一)公訴意旨另略以：依全磐公司之拍賣公告載明「得標人應
      自行負擔各年度拍賣車輛之燃料費、牌照稅（含牌照稅之
      罰倍）、交通違規罰款…等一切費用。」，被告潘誠源依
      拍賣公告參與競標，即為願意負擔各該費用之意思表示，
      明知參與競標車輛之價格除拍定金額外，尚包含原車主於
      拍定日期前所有之違規及應繳納稅額與罰款（下稱應納款
      項），竟利用全磐公司於收取拍定金額即交付車輛，惟應
      納款項於車輛過戶時方需繳納之時間差異，致使如附表一
      、二委託公司所示之新光銀行等公司陷於錯誤，而於拍定
      日期後交付各該車輛與被告，詎被告竟未依約定於一定期
      限辦理如起訴書附表一編號1至編號7、起訴書附表二編號
      1 至18、編號20至編號23之車輛之過戶登記，致上開車輛
      拍定前違規及未繳稅額所示之款項轉嫁與原車主，致生損
      害於如起訴書附表一、二委託公司與原車主。因認被告此
      部分涉犯刑法第339條第2項詐欺得利罪嫌。
    (二)按犯罪事實應依證據認定之，無證據不得認定犯罪事實；
      又不能證明被告犯罪者，應諭知無罪之判決，刑事訴訟法
      第154條第2項、第301條第1項分別定有明文。再按，刑事
      訴訟法上所謂認定犯罪事實之證據，係指足以認定被告確
      有犯罪行為之積極證據而言，如未能發現相當證據或證據
      不足以證明，自不能以推測或擬制之方法，以為裁判基礎
      。而刑事訴訟上證明之資料，無論其為直接或間接證據，
      均須達到通常一般之人均不致有所懷疑，而得確信其為真
      實之程度，始得據為有罪之認定，若關於被告是否犯罪之
      證明未能達此程度，而有合理懷疑之存在，致使無從形成
      有罪之確信，根據「罪證有疑，利於被告」之證據法則，
      即不得遽為不利被告之認定，復有最高法院29年上字第
      105號、76年台上字第4986號判例可資參照。再按刑法第
      339條詐欺罪之成立，以意圖為自己或第三人不法之所有
      ，以詐術使人將本人或第三人之物交付為要件。所謂以詐
      術使人交付，必須被詐欺人因該詐術而陷於錯誤，若其所
      用之方法，不能認為詐術，亦不致使人陷於錯誤，即不構
      成該罪（最高法院46年臺上字第260號判例意旨可資參照
      ）。又按刑法第339條之詐欺罪，係以行為人於客觀上施
      用詐術使人陷於錯誤，並於行為之初，即已意圖為不法之
      所有或意圖得財產上之不法利益，為其構成要件。又債務
      人於債之關係成立後，如有債務不履行之情形，在一般社
      會經驗上可能之原因甚多，縱令出於惡意而有遲延給付或
      不為給付之情事，苟無足以證明其債之關係發生時自始故
      意藉此從事財產犯罪之積極證據，根據刑事訴訟法第154
      條之規定，仍不得僅以債信違反之客觀事態，推定債務人
      自始有詐欺取財或詐欺得利之犯意。
    (三)本件公訴意旨認定被告涉有前述詐欺得利罪嫌，係以告訴
      代理人林建松證述、如起訴書附表一、二所示車輛之車號
      查詢汽車車籍資料、監理站函文及稅捐稽徵處函文、文件
      簽收單及切結書等為其主要論據。訊據被告固承認有於前
      述時、地以陳維新、賴文昌名義投標，並標得如本判決附
      表一、二、三所示車輛之事實，惟堅決否認有何詐欺得利
      犯行，辯稱：伊向全磐公司標得之汽車是要回去修理之後
      再轉賣，但有些車子修不好或是修理費用超過投標保證金
      3萬元，伊就不會修理，因為投標契約書有載明如果15 日
      內沒有辦理過戶，就會自動註銷車子及沒收投標保證金3
      萬元，所以伊才沒有辦理過戶，並不知道全磐公司會來告
      伊詐欺、偽造文書等語。
    (四)經查：
      (1)被告於如附表一、二、三所示之時間前往新北市○○區
        ○○路3段159號全磐公司拍賣場，各繳納3萬元保證金
        後，分別以陳維新、賴文昌之名義參與投標，而在上開
        拍賣投標書、切結書、文件簽收單、汽車買賣契約書等
        文件上簽署「陳維新」、「賴文昌」之姓名，並於拍得
        如附表一、二、三所示之汽車後，當日即取得拍賣汽車
        之佔有、使用等事實，為被告於本院審理時供承在卷（
        見本院卷(二)第21頁反面），復經證人即告訴代理人林建
        松、陳煜瀅及證人許春華證述甚詳（見98年度他字第
        5684號卷第12頁至第15頁，99年度偵字第23078號卷第7
        頁，99年度偵緝字第187號卷第21頁，99年度偵續字第
        493號卷(一)第13頁、同卷(二)第163頁至第164頁，本院卷
        (一)第121頁反面至第125頁之100年6月16日審理筆錄），
        且有如附表一、二、三所示車輛之汽車拍賣公告、拍賣
        投標書、買賣契約書、文件簽收單、切結書、台北縣汽
        車商業同業公會證明書等在卷可稽，此部分事實應堪認
        定。
      (2)公訴意旨雖以被告於拍定後，告訴人全磐公司業已交付
        附表一、二、三所示汽車之相關證件資料，被告卻遲不
        依約辦理車輛過戶手續，致拍定前違規即未繳納稅額所
        示之款項轉嫁給原車主，致生損害於委託公司及原車主
        云云，並提出車號查詢汽車車籍資料、監理站函文及稅
        捐稽徵處函文、文件簽收單及切結書等資為佐證，然依
        據卷附全磐公司之汽車拍賣公告第3點記載：「本次拍
        賣車輛...（車牌號碼）之車輛，得標人應自行負擔各
        年度拍賣車之燃料費、牌照稅（含牌照稅之罰倍）、交
        通違規罰款、驗車費（含逾期驗車之罰款）及強制意外
        險、過戶手續費等一切費用，為維護原債務人之權益，
        不提供車主之身分證字號，參拍人若想查詢違規等車籍
        資料，請投標人可至本公司網站查詢，...（網址），
        監理站資料僅作參考之用」（見本院卷(一)第33 頁），
        惟此僅能佐證被告依約對於全磐公司負有完成上開車輛
        過戶手續之義務，且願意承擔拍賣車輛先前之罰鍰與稅
        款之債務，然被告是否依照該汽車拍賣公告（即契約書
        ）之內容履行，核屬民事債務履行與否之問題，縱令係
        出於惡意不為履行，但在公訴人未提出證據證明被告自
        始即有何施用詐術之行使或詐欺之不法所有意圖前，亦
        僅能令負民事債務不履行之責任。
      (3)況刑法第339條第1、2項分別規定詐欺取財罪及詐欺得
        利罪，前者之行為客體係指財物，後者則指取得債權、
        免除債務、延期履行債務或提供勞務等財物以外之財產
        上不法利益（最高法院86年度台上字第3534號判決意旨
        可供參酌）。公訴意旨雖以被告於收受告訴人全磐公司
        所交付之汽車證件資料後，一再藉詞拖延，遲不依約辦
        理車輛過戶手續，且拒不繳交該車因違反交通規則所生
        之罰鍰或稅負等情，而推認被告自始即有詐欺之犯意云
        云，惟被告於參與投標時，業依規定每部汽車繳納3萬
        元保證金，得標後以此抵價，而被告每台車得標金額約
        1萬元至3萬元不等，被告得標後均有繳清價金方取得汽
        車佔有使用之事實，為證人林建松於偵訊時證述明確（
        見99年度偵字第23078號卷第7頁，99年度偵緝字第187
        號卷第21頁，99年度偵續字第493號卷第13頁），是以
        被告於取得如附表一、二、三所示車輛時，均已繳納拍
        賣價金，並無施以任何詐術，之後被告縱未繳交該車於
        拍定前所積欠之交通罰鍰或稅負，其亦未因此取得任何
        財物或任何財產上不法利益。至於被告拍定後即已取得
        拍賣車輛之使用佔有，雖未辦理過戶，然汽車為動產，
        其所有權之移轉因交付而生效力，不以向監理機關聲請
        過戶為必要，此觀民法第761條第1項規定自明，在公路
        監理機關所為過戶，應屬行政上之管理事項，不因此生
        物權移轉之效力（最高法院70年度台上字第3077號、71
        年度台上字第3923號、72年度台上字第1933號裁判意旨
        可資參照）。被告既經告訴人全磐公司同意移轉如附表
        一、二、三所示車輛之所有權，並已實際取得該車之占
        有，其即屬該車之所有權人，其嗣後再將該車處分或交
        付他人，乃其所有權能之合法行使，難謂有何不法可言
        ，被告迄今雖仍未依照與告訴人之約定辦理車籍之過戶
        登記，惟此僅屬民事債務不履行之範疇，尚與詐欺罪之
        要件有別，依此猶難認被告有何為自己不法所有或利益
        之意圖。
      (4)據上所陳，本案就被告遲未辦理汽車過戶登記或負擔拍
        定前積欠之罰款及稅額，均應屬民事債務不履行之紛爭
        ，應循民事途徑解決，被告此部分所為，尚與刑法第
        339條第1項之詐欺取財罪或同法條第2項之詐欺得利之
        構成要件有間。
    (五)綜上所述，本件依公訴人提出之證據及其指出之證明方法
      ，尚不足證明被告有何施用詐術致使告訴人全磐公司陷於
      錯誤，而詐欺得利之舉。此外，復查無其他任何積極證據
      ，足以證明被告有公訴人所指此部分詐欺得利犯行，即屬
      不能證明被告犯罪，本應為被告潘誠源無罪之諭知，惟公
      訴意旨認此部分與前揭起訴論罪之行使偽造私文書部分具
      有想像競合犯之裁判上一罪關係，爰不另為無罪之諭知，
      併此敘明。
六、據上論斷，應依刑事訴訟法第299條第1項，95年7月1日修正
    施行後刑法第2條第1項前段，刑法第216條、第210條、第
    219條，95年7月1日修正施行前刑法第56條、第41條第1項前
    段、第51條第5款，廢止前罰金罰鍰提高標準條例第2條，現
    行法規所定貨幣單位折算新臺幣條例第2條，中華民國96年
    罪犯減刑條例第2條第1項第3款、第7條、第9條、第10條第1
    項、第12條，判決如主文。
本案經檢察官王巧玲到庭執行職務。
中    華    民    國   100    年    11    月    30    日
                  刑事第三庭  審判長法  官  何俏美
                                    法  官  江春瑩
                                    法  官  姚水文
以上正本證明與原本無異。
如不服本判決應於收受本判決後10日內向本院提出上訴書狀，其
未述上訴理由者，並得於提起上訴後10日內向本院補提理由書
狀（均須按他造當事人之人數附繕本)「切勿逕送上級法院」。
                                    書記官  彭自青
中    華    民    國   100    年    12    月    2     日
附錄論罪科刑條文：
中華民國刑法第210條
偽造、變造私文書，足以生損害於公眾或他人者，處 5 年以下有
期徒刑。
中華民國刑法第216條
行使第二百十條至第二百十五條之文書者，依偽造、變造文書或
登載不實事項或使登載不實事項之規定處斷。
附表一
┌──┬────┬────┬──────┬─────────┬────────┐
│編號│車牌號碼│拍定日期│偽造文件名稱│  偽造之署名      │  備     註     │
│    ├────┼────┤            │（應沒收之物）    │                │
│    │委託公司│拍定金額│            │                  │                │
├──┼────┼────┼──────┼─────────┼────────┤
│1   │2130-JT │95.2.17 │拍賣投標書  │「陳維新」署名1枚 │                │
│    │        │        │            │（本院卷第143頁） │                │
│    ├────┼────┼──────┼─────────┤                │
│    │新光銀行│5000    │切結書      │「陳維新」署名2枚 │                │
│    │        │        │            │（本院卷第76頁）  │                │
└──┴────┴────┴──────┴─────────┴────────┘
附表二
┌──┬────┬────┬──────┬─────────┬────────┐
│編號│車牌號碼│拍定日期│偽造文件名稱│  偽造之署名      │  備  註        │
│    ├────┼────┤            │（應沒收之物）    │                │
│    │委託公司│拍定金額│            │                  │                │
├──┼────┼────┼──────┼─────────┼────────┤
│1   │K3-1118 │95.4.28 │拍賣投標書  │（無法檢送而無證據│                │
│    │        │        │            │證明仍存在）      │                │
│    ├────┼────┼──────┼─────────┤                │
│    │新光銀行│10000   │文件簽收單  │無                │                │
│    │（原車主│        │（99年度偵續│                  │                │
│    │：王清和│        │字第493號卷 │                  │                │
│    │）      │        │(三)第380頁） │                  │                │
│    │        │        │            │                  │                │
│    │        │        ├──────┼─────────┤                │
│    │        │        │切結書      │「賴文昌」署名2枚 │                │
│    │        │        │（99年度偵續│（99年度偵續字第  │                │
│    │        │        │字第493號卷 │493號卷(三)第380頁）│                │
│    │        │        │(三)第380頁） │                  │                │
├──┼────┼────┼──────┼─────────┼────────┤
│2   │5N-9913 │95.4.28 │拍賣投標書  │「賴文昌」署名1枚 │                │
│    │        │        │            │（本院卷第157頁） │                │
│    ├────┼────┼──────┼─────────┤                │
│    │安泰銀行│20000   │文件簽收單  │無（簽收人簽章欄係│                │
│    │（原車主│        │（本院卷第27│簽署「潘」而無偽造│                │
│    │：陳添賜│        │頁）        │署押）            │                │
│    │）      │        ├──────┼─────────┤                │
│    │        │        │切結書      │「賴文昌」署名2枚 │                │
│    │        │        │（本院卷第27│（本院卷第27頁）  │                │
│    │        │        │頁）        │                  │                │
├──┼────┼────┼──────┼─────────┼────────┤
│3   │5035-GK │95.5.12 │拍賣投標書  │「賴文昌」署名1枚 │                │
│    │        │        │            │（本院卷第158頁） │                │
│    ├────┼────┼──────┼─────────┤                │
│    │安泰銀行│5000    │文件簽收單  │ 無               │                │
│    │（原車主│        │（本院卷第  │                  │                │
│    │：陳偉建│        │32頁）      │                  │                │
│    │）      │        ├──────┼─────────┤                │
│    │        │        │切結書      │「賴文昌」署名2枚 │                │
│    │        │        │（本院卷第32│（本院卷第32頁）  │                │
│    │        │        │頁）        │                  │                │
├──┼────┼────┼──────┼─────────┼────────┤
│4   │2F-1700 │95.5.26 │拍賣投標書  │「賴文昌」署名1枚 │                │
│    │        │        │            │（本院卷第159頁） │                │
│    ├────┼────┼──────┼─────────┤                │
│    │安泰銀行│3000    │文件簽收單  │無                │                │
│    │（原車主│        │（本院卷第36│                  │                │
│    │；梁興平│        │頁反面）    │                  │                │
│    │）      │        ├──────┼─────────┤                │
│    │        │        │切結書      │「賴文昌」署名1枚 │                │
│    │        │        │（本院卷第36│（本院卷第36頁反面│                │
│    │        │        │頁反面）    │）                │                │
│    │        │        │            │                  │                │
├──┼────┼────┼──────┼─────────┼────────┤
│5   │JZ-2166 │95.5.26 │拍賣投標書  │「賴文昌」署名1枚 │                │
│    │        │        │            │（本院卷第160頁） │                │
│    ├────┼────┼──────┼─────────┤                │
│    │安泰銀行│3000    │文件簽收單  │無                │                │
│    │（原車主│        │（本院卷第40│                  │                │
│    │；陳翠萍│        │頁）        │                  │                │
│    │）      │        ├──────┼─────────┤                │
│    │        │        │切結書      │「賴文昌」署名1枚 │                │
│    │        │        │（本院卷第40│ （本院卷第40頁） │                │
│    │        │        │頁）        │                  │                │
├──┼────┼────┼──────┼─────────┼────────┤
│6   │3L-8525 │95.6.30 │拍賣投標書  │「賴文昌」署名1枚 │                │
│    │        │        │（本院卷第  │（本院卷第143頁） │                │
│    │        │        │143頁）     │                  │                │
│    ├────┼────┼──────┼─────────┤                │
│    │新光銀行│12000   │文件簽收單  │「賴文昌」署名1枚 │                │
│    │（原車主│        │（99年度偵續│（99年度偵續字第  │                │
│    │：盧耀輝│        │字第493號卷 │493號卷(三)第381頁）│                │
│    │        │        │(三)第381頁） │                  │                │
│    │        │        ├──────┼─────────┤                │
│    │        │        │切結書      │「賴文昌」署名1 枚│                │
│    │        │        │（99年度偵續│（99年度偵續字第  │                │
│    │        │        │字第493號卷 │493號卷(三)第381頁）│                │
│    │        │        │(三)第381頁） │                  │                │
├──┼────┼────┼──────┼─────────┼────────┤
│7   │NM-8669 │95.6.30 │拍賣投標書  │（業已銷毀而無法檢│                │
│    │        │        │            │送）              │                │
│    ├────┼────┼──────┼─────────┤                │
│    │安泰銀行│30000   │文件簽收單  │（業已銷毀而無法檢│                │
│    │        │        │            │送）              │                │
│    │        │        ├──────┼─────────┤                │
│    │        │        │切結書      │無（立切結書之人係│                │
│    │        │        │（98年度他字│簽署「潘誠源」之署│                │
│    │        │        │第5684號卷第│名）              │                │
│    │        │        │17頁）      │                  │                │
│    │        │        ├──────┼─────────┤                │
│    │        │        │買賣契約書  │（業已銷毀而無法檢│                │
│    │        │        │            │送）              │                │
└──┴────┴────┴──────┴─────────┴────────┘
附表三
┌──┬────┬────┬──────┬─────────┬────────┐
│編號│車牌號碼│拍定日期│偽造文件名稱│  偽造之署名      │ 宣告刑         │
│    ├────┼────┤            │（應沒收之物）    │                │
│    │委託公司│拍定金額│            │                  │                │
├──┼────┼────┼──────┼─────────┼────────┤
│1   │EB-5881 │95.7.7  │拍賣投標書  │「賴文昌」署名1枚 │潘誠源行使偽造私│
│    │        │        │（本院卷第  │                  │文書，足以生損害│
│    │        │        │137頁）     │                  │於公眾及他人，處│
│    ├────┼────┼──────┼─────────┤有期徒刑月，如│
│    │聯邦銀行│9300    │文件簽收單  │「賴」署名1枚     │易科罰金，以新臺│
│    │（原車主│        │（99年度偵續│（99年度偵續字第  │幣壹仟元折算壹日│
│    │：劉恒宏│        │字第493號卷 │493號卷(三)第383頁）│，減為有期徒刑壹│
│    │）      │        │(三)第383頁） │                  │月又拾伍日，如易│
│    │        │        ├──────┼─────────┤科罰金，以新臺幣│
│    │        │        │切結書      │「賴文昌」署名2枚 │壹仟元折算壹日。│
│    │        │        │（99年度偵續│（99年度偵續字第  │未扣案如附表三編│
│    │        │        │字第493號卷 │493號卷(三)第383頁）│號1所示之偽造署 │
│    │        │        │(三)第383頁） │                  │押共肆枚均沒收。│
├──┼────┼────┼──────┼─────────┼────────┤
│2   │K6-0538 │95.7.14 │拍賣投標書  │「賴文昌」署名1枚 │潘誠源行使偽造私│
│    │        │        │（本院卷第  │（本院卷第145頁） │文書，足以生損害│
│    │        │        │145頁）     │                  │於公眾及他人，處│
│    ├────┼────┼──────┼─────────┤有期徒刑月，如│
│    │新光銀行│2000    │文件簽收單  │ 無               │易科罰金，以新臺│
│    │（原車主│        │（99年度偵續│                  │幣壹仟元折算壹日│
│    │：沈妤蓮│        │字第493號卷 │                  │，減為有期徒刑壹│
│    │）      │        │(三)第384頁） │                  │月又拾伍日，如易│
│    │        │        ├──────┼─────────┤科罰金，以新臺幣│
│    │        │        │切結書      │「賴文昌」署名2枚 │壹仟元折算壹日。│
│    │        │        │（99年度偵續│（99年度偵續字第  │未扣案如附表三編│
│    │        │        │字第493號卷 │493號卷(三)第383頁）│號2所示之偽造署 │
│    │        │        │(三)第383頁） │                  │押共枚均沒收。│
├──┼────┼────┼──────┼─────────┼────────┤
│3   │H2-9756 │95.7.21 │拍賣投標書  │「賴文昌」署名1枚 │潘誠源行使偽造私│
│    │        │        │（本院卷第  │（本院卷第168頁） │文書，足以生損害│
│    │        │        │168頁）     │                  │於公眾及他人，處│
│    ├────┼────┼──────┼─────────┤有期徒刑肆月，如│
│    │國泰世華│3300    │文件簽收單  │「賴文昌」署名1枚 │易科罰金，以新臺│
│    │銀行（原│        │（99年度偵續│（99年度偵續字第  │幣壹仟元折算壹日│
│    │車主：林│        │字第493號卷 │493號卷(三)第385頁）│，減為有期徒刑貳│
│    │文隆）  │        │(三)第385頁） │                  │月，如易科罰金，│
│    │        │        │            │                  │以新臺幣壹仟元折│
│    │        │        ├──────┼─────────┤算壹日。未扣案如│
│    │        │        │切結書      │「賴文昌」署名2枚 │附表三編號3、4、│
│    │        │        │（99年度偵續│（99年度偵續字第  │5所示之偽造署押 │
│    │        │        │字第493號卷 │493號卷(三)第385頁）│共拾枚均沒收。  │
│    │        │        │(三)第385頁） │                  │                │
│    │        │        │            │                  │                │
├──┼────┼────┼──────┼─────────┤                │
│4   │7426-HZ │95.7.21 │拍賣投標書  │「賴文昌」署名1枚 │                │
│    │        │        │（本院卷第  │（本院卷第161頁） │                │
│    │        │        │161頁）     │                  │                │
│    ├────┼────┼──────┼─────────┤                │
│    │安泰銀行│10000   │文件簽收單  │無                │                │
│    │（原車主│        │（99年度偵續│                  │                │
│    │：林盈洹│        │字第493號卷 │                  │                │
│    │）      │        │(三)第386頁） │                  │                │
│    │        │        ├──────┼─────────┤                │
│    │        │        │切結書      │「賴文昌」署名2枚 │                │
│    │        │        │（99年度偵續│（99年度偵續字第  │                │
│    │        │        │字第493號卷 │493號卷(三)第386頁）│                │
│    │        │        │(三)第386頁） │                  │                │
├──┼────┼────┼──────┼─────────┤                │
│5   │AD-2518 │95.7.21 │拍賣投標書  │「賴文昌」署名1枚 │                │
│    │        │        │            │（本院卷第162頁） │                │
│    ├────┼────┼──────┼─────────┤                │
│    │安泰銀行│5100    │文件簽收單  │無                │                │
│    │（原車主│        │（99年度偵續│                  │                │
│    │：魏鴻文│        │字第493號卷 │                  │                │
│    │）      │        │(三)第387頁） │                  │                │
│    │        │        ├──────┼─────────┤                │
│    │        │        │切結書      │「賴文昌」署名2枚 │                │
│    │        │        │（99年度偵續│（99年度偵續字第  │                │
│    │        │        │字第493號卷 │493號卷(三)第387頁）│                │
│    │        │        │(三)第387頁） │                  │                │
├──┼────┼────┼──────┼─────────┼────────┤
│6   │CD-1770 │95.8.11 │拍賣投標書  │「賴文昌」署名1枚 │潘誠源行使偽造私│
│    │        │        │（本院卷第  │（本院卷第146頁） │文書，足以生損害│
│    │        │        │146頁）     │                  │於公眾及他人，處│
│    ├────┼────┼──────┼─────────┤有期徒刑月，如│
│    │新光銀行│5000    │文件簽收單  │「賴文昌」署名1枚 │易科罰金，以新臺│
│    │（原車主│        │（99年度偵續│（99年度偵續字第  │幣壹仟元折算壹日│
│    │：張振源│        │字第493號卷 │493號卷(三)第388頁）│，減為有期徒刑壹│
│    │）      │        │(三)第388頁） │                  │月又拾伍日，如易│
│    │        │        ├──────┼─────────┤科罰金，以新臺幣│
│    │        │        │切結書      │「賴文昌」署名2枚 │壹仟元折算壹日。│
│    │        │        │（99年度偵續│（99年度偵續字第  │未扣案如附表三編│
│    │        │        │字第493號卷 │493號卷(三)第388頁）│號6、7所示之偽造│
│    │        │        │(三)第388頁） │                  │署押共柒枚均沒收│
│    │        │        │            │                  │。              │
├──┼────┼────┼──────┼─────────┤                │
│7   │R6-2703 │95.8.11 │            │                  │                │
│    ├────┼────┼──────┼─────────┤                │
│    │永亨資產│5000    │文件簽收單  │「賴文昌」署名1枚 │                │
│    │管理股份│        │（99年度偵續│（99年度偵續字第  │                │
│    │有限公司│        │字第493號卷 │493 號卷(三)第389頁 │                │
│    │（原車主│        │(三)第389頁） │(三)第388頁）       │                │
│    │：林清山│        ├──────┼─────────┤                │
│    │）      │        │切結書      │「賴文昌」署名2枚 │                │
│    │        │        │（99年度偵續│（99年度偵續字第  │                │
│    │        │        │字第493號卷 │493號卷(三)第389頁）│                │
│    │        │        │(三)第389頁） │                  │                │
├──┼────┼────┼──────┼─────────┼────────┤
│8   │ML-3245 │95.8.18 │拍賣投標書  │「賴文昌」署名1枚 │潘誠源行使偽造私│
│    │        │        │            │（本院卷第163頁） │文書，足以生損害│
│    ├────┼────┼──────┼─────────┤於公眾及他人，處│
│    │安泰銀行│15500   │文件簽收單  │「賴文昌」署名1枚 │有期徒刑月，如│
│    │（原車主│        │（99年度偵續│（99年度偵續字第  │易科罰金，以新臺│
│    │；商華科│        │字第493號卷 │493 號卷(三)第390頁 │幣壹仟元折算壹日│
│    │技企業有│        │(三)第390頁） │）                │，減為有期徒刑壹│
│    │限公司）│        ├──────┼─────────┤月又拾伍日，如易│
│    │        │        │切結書      │「賴文昌」署名2枚 │科罰金，以新臺幣│
│    │        │        │（99年度偵續│（99年度偵續字第  │壹仟元折算壹日。│
│    │        │        │字第493號卷 │493號卷(三)第390頁）│未扣案如附表三編│
│    │        │        │(三)第390頁） │                  │號8、9偽造之署押│
│    │        │        │            │                  │共伍枚均沒收。  │
├──┼────┼────┼──────┼────────  │                │
│9   │E9-5155 │95.8.18 │拍賣投標書  │「賴文昌」署名1枚 │                │
│    │        │        │            │（本院卷第154頁， │                │
│    │        │        │            │其餘文書均無從檢送│                │
│    │        │        │            │）                │                │
│    ├────┼────┼──────┼─────────┤                │
│    │中租迪和│26000   │            │                  │                │
│    │股份有限│        │            │                  │                │
│    │公司    │        │            │                  │                │
├──┼────┼────┼──────┼─────────┼────────┤
│10  │V6-8599 │95.8.25 │拍賣投標書  │「賴文昌」署名1枚 │潘誠源行使偽造私│
│    │        │        │（本院卷第  │（本院卷第147頁） │文書，足以生損害│
│    │        │        │147頁）     │                  │於公眾及他人，處│
│    ├────┼────┼──────┼─────────┤有期徒刑月，如│
│    │新光銀行│ 1000   │文件簽收單  │無（其上簽收人係記│易科罰金，以新臺│
│    │（原車主│        │（99年度偵續│載「林俊興」，無證│幣壹仟元折算壹日│
│    │：李增世│        │字第493號卷 │據證明是被告偽簽）│，減為有期徒刑壹│
│    │）      │        │(三)第391頁） │                  │月又拾伍日，如易│
│    │        │        │            │                  │科罰金，以新臺幣│
│    │        │        ├──────┼─────────┤壹仟元折算壹日。│
│    │        │        │切結書      │「賴文昌」署名2枚 │未扣案如附表三編│
│    │        │        │（99年度偵續│（99年度偵續字第  │號10、11所示之偽│
│    │        │        │字第493號卷 │493號卷(三)第391頁）│造署押共陸枚均沒│
│    │        │        │(三)第391頁） │                  │收。            │
├──┼────┼────┼──────┼─────────┤                │
│11  │OP-9568 │95.8.25 │拍賣投標書  │「賴文昌」署名1枚 │                │
│    │        │        │（本院卷第  │（本院卷第148頁） │                │
│    │        │        │148頁）     │                  │                │
│    ├────┼────┼──────┼─────────┤                │
│    │新光銀行│10000   │文件簽收單  │無（其上簽收人係記│                │
│    │（原車主│        │（99年度偵續│載「林俊興」，無證│                │
│    │：盧佳誼│        │字第493號卷 │據證明是被告偽簽）│                │
│    │）      │        │(三)第392頁） │                  │                │
│    │        │        ├──────┼─────────┤                │
│    │        │        │切結書      │「賴文昌」署名2枚 │                │
│    │）      │        │（99年度偵續│（99年度偵續字第  │                │
│    │        │        │字第493號卷 │493號卷(三)第392頁）│                │
│    │        │        │(三)第392頁） │                  │                │
├──┼────┼────┼──────┼─────────┼────────┤
│12  │D4-9905 │95.9.1  │拍賣投標書  │「賴文昌」署名1枚 │潘誠源行使偽造私│
│    │        │（本院卷│            │（本院卷第164頁） │文書，足以生損害│
│    │        │第164頁 │            │                  │於公眾及他人，處│
│    │        │）      │            │                  │有期徒刑肆月，如│
│    ├────┼────┼──────┼─────────┤易科罰金，以新臺│
│    │安泰銀行│3000    │文件簽收單  │「賴」署名1枚（99 │幣壹仟元折算壹日│
│    │（原車主│        │（99年度偵續│年度偵續字第493號 │，減為有期徒刑貳│
│    │；哀錦成│        │字第493號卷 │卷(三)第393頁）     │月，如易科罰金，│
│    │）      │        │(三)第393頁） │                  │以新臺幣壹仟元折│
│    │        │        ├──────┼─────────┤算壹日。未扣案如│
│    │        │        │切結書      │「賴文昌」署名2 枚│附表三編號12、13│
│    │        │        │（99年度偵續│（99年度偵續字第  │、14、15所示之偽│
│    │        │        │字第493號卷 │493號卷(三)第393頁）│造署押共拾捌枚均│
│    │        │        │(三)第393頁） │                  │沒收。          │
├──┼────┼────┼──────┼─────────┤                │
│13  │Q3-6463 │95.9.1  │拍賣投標書  │「賴文昌」署名1枚 │                │
│    │        │        │（本院卷第  │（本院卷第169頁） │                │
│    │        │        │169頁）     │                  │                │
│    ├────┼────┼──────┼─────────┤                │
│    │國泰世華│3000    │文件簽收單  │「賴」署名1枚（99 │                │
│    │銀行（原│        │（99年度偵續│年度偵續字第493號 │                │
│    │車主：陳│        │字第493號卷 │卷(三)第394頁）     │                │
│    │隆昇）  │        │(三)第394頁） │                  │                │
│    │        │        ├──────┼─────────┤                │
│    │        │        │拍定人承諾書│「賴文昌」署名2枚 │                │
│    │        │        │（本院卷第  │（本院卷第171頁） │                │
│    │        │        │171頁）     │                  │                │
│    │        │        ├──────┼─────────┤                │
│    │        │        │切結書      │「賴文昌」署名2 枚│                │
│    │        │        │（99年度偵續│（99年度偵續字第  │                │
│    │        │        │字第493號卷 │493號卷(三)第394頁）│                │
│    │        │        │(三)第394頁） │                  │                │
├──┼────┼────┼──────┼─────────┤                │
│14  │DA-6713 │95.9.1  │            │                  │                │
│    ├────┼────┼──────┼─────────┤                │
│    │國泰世華│4000    │文件簽收單  │「賴」署名1枚（99 │                │
│    │銀行（原│        │（99年度偵續│年度偵續字第493號 │                │
│    │車主：殷│        │字第493號卷 │卷(三)第395頁）     │                │
│    │智福）  │        │(三)第395頁） │                  │                │
│    │        │        ├──────┼─────────┤                │
│    │        │        │切結書      │「賴文昌」署名1枚 │                │
│    │        │        │（99年度偵續│（99年度偵續字第  │                │
│    │        │        │字第493號卷 │493號卷(三)第395頁）│                │
│    │        │        │(三)第395頁） │                  │                │
├──┼────┼────┼──────┼─────────┤                │
│15  │U3-9701 │95.9.1  │拍賣投標書  │「賴文昌」署名1枚 │                │
│    │        │        │（本院卷第  │（本院卷第170頁） │                │
│    │        │        │170頁）     │                  │                │
│    ├────┼────┼──────┼─────────┤                │
│    │國泰世華│3000    │拍定人承諾書│「賴文昌」署名2枚 │                │
│    │銀行（原│        │（本院卷第  │（本院卷第190頁） │                │
│    │車主：張│        │190頁）     │                  │                │
│    │登科）  │        ├──────┼─────────┤                │
│    │        │        │切結書      │「賴文昌」署名2枚 │                │
│    │        │        │（99年度偵續│（99年度偵續字第  │                │
│    │        │        │字第493號卷 │493號卷(三)第396頁）│                │
│    │        │        │(三)第396頁） │                  │                │
│    │        │        ├──────┼─────────┤                │
│    │        │        │文件簽收單  │「賴」署名1枚（99 │                │
│    │        │        │（99年度偵續│年度偵續字第493號 │                │
│    │        │        │字第493號卷 │卷(三)第396頁）     │                │
│    │        │        │(三)第396頁） │                  │                │
├──┼────┼────┼──────┼─────────┼────────┤
│16  │Z2-0557 │95.9.8  │拍賣投標書  │「賴文昌」署名1枚 │潘誠源行使偽造私│
│    │        │        │（本院卷第  │（本院卷第149頁） │文書，足以生損害│
│    │        │        │149頁）     │                  │於公眾及他人，處│
│    ├────┼────┼──────┼─────────┤有期徒刑肆月，如│
│    │新光銀行│5000    │文件簽收單  │「賴文昌」署名1枚 │易科罰金，以新臺│
│    │（原車主│        │（99年度偵續│（99年度偵續字第  │幣壹仟元折算壹日│
│    │        │        │字第493號卷 │493號卷(三)第397頁）│，減為有期徒刑貳│
│    │        │        │(三)第397頁） │                  │月，如易科罰金，│
│    │：褚秋生│        ├──────┼─────────┤以新臺幣壹仟元折│
│    │）      │        │切結書      │「賴文昌」署名2枚 │算壹日。未扣案如│
│    │        │        │（99年度偵續│（99年度偵續字第  │附表三編號16、17│
│    │        │        │字第493號卷 │493號卷(三)第396頁）│、18所示之偽造署│
│    │        │        │(三)第397頁） │                  │押共拾貳枚均沒收│
│    │        │        │            │                  │。              │
├──┼────┼────┼──────┼─────────┤                │
│17  │DW-7070 │95.9.8  │拍賣投標書  │「賴文昌」署名1枚 │                │
│    │        │        │（本院卷第  │（本院卷第150頁） │                │
│    │        │        │150頁）     │                  │                │
│    ├────┼────┼──────┼─────────┤                │
│    │新光銀行│1500    │文件簽收單  │「賴文昌」署名1枚 │                │
│    │（原車主│        │（99年度偵續│（99年度偵續字第  │                │
│    │：玨美企│        │字第493號卷 │493號卷(三)第398頁）│                │
│    │業有限公│        │(三)第398頁） │                  │                │
│    │司）    │        ├──────┼─────────┤                │
│    │        │        │切結書      │「賴文昌」署名2枚 │                │
│    │        │        │（99年度偵續│（99年度偵續字第  │                │
│    │        │        │字第493號卷 │493號卷(三)第398頁）│                │
│    │        │        │(三)第398頁） │                  │                │
├──┼────┼────┼──────┼─────────┤                │
│18  │2219-LX │95.9.8  │拍賣投標書  │「賴文昌」署名1枚 │                │
│    │        │        │            │（本院卷第192頁） │                │
│    ├────┼────┼──────┼─────────┤                │
│    │財將企業│1500    │文件簽收單  │無（其上簽收人係記│                │
│    │股份有限│        │（99年度偵）│載「林俊興」，無證│                │
│    │公司（原│        │續字第493號 │據證明是被告偽簽）│                │
│    │車主：葉│        │卷(三)第404頁 │                  │                │
│    │坤）    │        │）          │                  │                │
│    │        │        ├──────┼─────────┤                │
│    │        │        │切結書      │「賴文昌」署名2枚 │                │
│    │        │        │（99年度偵續│（99年度偵續字第  │                │
│    │        │        │字第493號卷 │493號卷(三)第404頁）│                │
│    │        │        │(三)第404頁） │                  │                │
│    │        │        ├──────┼─────────┤                │
│    │        │        │汽車買賣合約│「賴文昌」署名1枚 │                │
│    │        │        │書          │本院卷(一)第64頁    │                │
├──┼────┼────┼──────┼─────────┼────────┤
│19  │4738-DM │95.9.22 │拍賣投標書  │「賴文昌」署名1枚 │潘誠源行使偽造私│
│    │        │        │（本院卷第  │（本院卷第151頁） │文書，足以生損害│
│    │        │        │151頁）     │                  │於公眾及他人，處│
│    ├────┼────┼──────┼─────────┤有期徒刑月，如│
│    │新光銀行│1000    │文件簽收單  │「賴文昌」署名1枚 │易科罰金，以新臺│
│    │（原車主│        │（99年度偵續│（99年度偵續字第  │幣壹仟元折算壹日│
│    │：李松勇│        │字第493號卷 │493號卷(三)第399頁）│，減為有期徒刑壹│
│    │）      │        │(三)第399頁） │                  │月又拾伍日，如易│
│    │        │        ├──────┼─────────┤科罰金，以新臺幣│
│    │        │        │切結書      │「賴文昌」署名2 枚│壹仟元折算壹日。│
│    │        │        │（99年度偵續│（99年度偵續字第  │未扣案如附表三編│
│    │        │        │字第493號卷 │493號卷(三)第399頁）│號19、20所示之偽│
│    │        │        │(三)第399頁） │                  │造署押共陸枚均沒│
├──┼────┼────┼──────┼─────────┤收。            │
│20  │U5-2070 │95.9.22 │拍賣投標書  │（無法檢送）      │                │
│    ├────┼────┼──────┼─────────┤                │
│    │安泰銀行│31000   │文件簽收單  │「賴文昌」署名1枚 │                │
│    │（原車主│        │（99年度偵續│（99年度偵續字第  │                │
│    │：蘇銘傳│        │字第493號卷 │493號卷(三)第400頁）│                │
│    │）      │        │(三)第400頁） │                  │                │
│    │        │        ├──────┼─────────┤                │
│    │        │        │切結書      │「賴文昌」署名1 枚│                │
│    │        │        │（99年度偵續│（99年度偵續字第  │                │
│    │        │        │字第493號卷 │493號卷(三)第400頁）│                │
│    │        │        │(三)第400頁） │                  │                │
├──┼────┼────┼──────┼─────────┼────────┤
│21  │EY-8878 │95.10.13│拍賣投標書  │「賴文昌」署名1枚 │潘誠源行使偽造私│
│    │        │        │（本院卷第  │（本院卷第152頁） │文書，足以生損害│
│    │        │        │152頁）     │                  │於公眾及他人，處│
│    ├────┼────┼──────┼─────────┤有期徒刑肆月，如│
│    │新光銀行│2000    │文件簽收單  │「賴文昌」署名1枚 │易科罰金，以新臺│
│    │（原車主│        │（99年度偵續│（99年度偵續字第  │幣壹仟元折算壹日│
│    │：鄭東昇│        │字第493號卷 │493號卷(三)第401頁）│，減為有期徒刑貳│
│    │）      │        │(三)第401頁） │                  │月，如易科罰金，│
│    │        │        ├──────┼─────────┤以新臺幣壹仟元折│
│    │        │        │切結書      │「賴文昌」署名2枚 │算壹日。未扣案如│
│    │        │        │（99年度偵續│（99年度偵續字第  │附表三編號21、22│
│    │        │        │字第493號卷 │493號卷(三)第401頁）│、23所示之偽造署│
│    │        │        │(三)第401頁） │                  │押共拾枚均沒收│
├──┼────┼────┼──────┼─────────┤。              │
│22  │PJ-6177 │95.10.13│拍賣投標書  │「賴文昌」署名1枚 │                │
│    │        │        │（本院卷第  │（本院卷第179頁） │                │
│    │        │        │179頁）     │                  │                │
│    ├────┼────┼──────┼─────────┤                │
│    │安泰商業│1000    │文件簽收單  │「賴文昌」署名1枚 │                │
│    │銀行（原│        │（99年度偵續│（99年度偵續字第  │                │
│    │車主：劉│        │字第493號卷 │493號卷(三)第402頁）│                │
│    │明忠）  │        │(三)第402頁） │                  │                │
│    │        │        ├──────┼─────────┤                │
│    │        │        │切結書      │「賴文昌」署名2枚 │                │
│    │        │        │（99年度偵續│（99年度偵續字第  │                │
│    │        │        │字第493號卷 │493號卷(三)第402頁）│                │
│    │        │        │(三)第402頁） │                  │                │
├──┼────┼────┼──────┼─────────┤                │
│23  │K5-4986 │95.10.13│            │                  │                │
│    ├────┼────┼──────┼─────────┤                │
│    │財資企業│5000    │文件簽收單  │「賴文昌」署名2枚 │                │
│    │股份有限│        │（99年度偵續│（99年度偵續字第  │                │
│    │公司（原│        │字第493號卷 │493號卷(三)第405頁）│                │
│    │車主：許│        │(三)第405頁） │                  │                │
│    │麗香）  │        ├──────┼─────────┤                │
│    │        │        │切結書      │「賴文昌」署名2枚 │                │
│    │        │        │（99年度偵續│（99年度偵續字第  │                │
│    │        │        │字第493號卷 │493號卷(三)第405頁）│                │
│    │        │        │(三)第405頁） │                  │                │
│    │        │        ├──────┼─────────┤                │
│    │        │        │汽車買賣合約│「賴文昌」署名1枚 │                │
│    │        │        │書          │（本院卷第65頁）  │                │
├──┼────┼────┼──────┼─────────┼────────┤
│24  │8151-GL │95.11.17│拍賣投標書  │「賴文昌」署名1枚 │潘誠源行使偽造私│
│    │        │        │            │（本院卷第165頁） │文書，足以生損害│
│    ├────┼────┼──────┼─────────┤於公眾及他人，處│
│    │安泰銀行│1000    │文件簽收單  │無（其上簽收人係記│有期徒刑月，如│
│    │（原車主│        │（99年度偵續│載他人姓名，無證據│易科罰金，以新臺│
│    │；劉福仁│        │字第493號卷 │證明是被告偽簽）  │幣壹仟元折算壹日│
│    │）      │        │(三)第403頁） │                  │，減為有期徒刑壹│
│    │        │        ├──────┼─────────┤月又拾伍日，如易│
│    │        │        │切結書      │「賴文昌」署名2枚 │科罰金，以新臺幣│
│    │        │        │（99年度偵續│（99年度偵續字第  │壹仟元折算壹日。│
│    │        │        │字第493號卷 │493號卷(三)第403頁）│未扣案如附表三編│
│    │        │        │(三)第403頁） │                  │號24所示之偽造署│
│    │        │        │            │                  │押共枚均沒收。│
│    │        │        │            │                  │                │
└──┴────┴────┴──────┴─────────┴────────┘